【裁判字號】    95,交易,163
【裁判日期】    950608
【裁判案由】    過失傷害
【裁判全文】
臺灣臺中地方法院刑事判決             95年度交易字第163號
公  訴  人  臺灣臺中地方法院檢察署檢察官
被      告  甲○○
上列被告因過失傷害案件，經檢察官提起公訴（95年度偵字第
5980號），本院判決如下：
    主    文
甲○○因過失傷害人，處拘役伍拾日，如易科罰金，以參佰元折
算壹日。
    犯罪事實
一、甲○○於民國九十四年十一月十五日晚間，駕駛車牌號碼為
    二Ｊ—八三六七號之自用小客車，沿臺中縣清水鎮○○路南
    往北方向行駛，於同日二十時五十五分許，行經臺中縣清水
    鎮○○○○路與臨海路無號誌交岔路口時，原應注意車前狀
    況，隨時採取必要之安全措施，並應減速慢行，作隨時停車
    之準備，而依當時狀況天候晴、夜間無照明、柏油路面乾燥
    且無缺陷、無障礙，視距良好等情況，並無不能注意之情事
    ，竟疏未注意，以時速約七十餘公里之速度超速駛越該路口
    ( 該路段速限為七十公里)，適丁○○駕駛車牌號碼為八五
    ○五—ＨＵ號之自用小客車，沿中橫十四路由西往東方向行
    駛，行經中橫十四路與臨海路交岔路口處欲左轉彎進入臨海
    路改為沿臨海路南往北 (即與甲○○同向行駛)時，亦疏未
    注意車前狀況，隨時採取必要之安全措施，及汽車行駛至交
    岔路口，支線道車應暫停讓幹線道車先行，轉彎車應暫停讓
    直行車先行，並不得占用來車道搶先左轉，且依上揭客觀情
    形，並無不能注意之情事，竟尚未駛至交叉路口中心處即搶
    先貿然左轉，致甲○○所駛自用小客車車頭撞及丁○○所駛
    自用小客車右後角處，導致丁○○受有左肩與左手肘挫傷及
    雙膝擦傷等傷害。甲○○並於警察到場處理，未發覺其犯罪
    前，即坦承自己為肇事人，而接受裁判。
二、案經丁○○委由丙○○訴由臺灣臺中地方法院檢察署檢察官
    偵查起訴。
    理    由
一、訊據被告甲○○對於上揭犯罪事實，除其於肇事時之車速一
    節外，餘均坦承不諱，辯稱：伊不能肯定伊肇事時車速是否
    八十公里，伊覺的應在七十公里上下云云。惟查，(一)上揭
    犯罪事實，除被告於肇事時之車速一節外，餘均據被告坦承
    屬實，核與證人即告訴人丁○○於審理中結證車禍發生經過
    及證人乙○○於審理中證述情節相符，復有道路交通事故現
    場圖、道路交通事故調查報告表（一）、（二）、談話紀錄
    表、臺中縣警察局道路交通事故肇事人自首情形紀錄表、現
    場圖、酒精測定紀錄表、童綜合醫院診斷證明書及現場照片
    十張等件附卷可稽。又被告雖於車禍發生當日警察詢問時陳
    稱伊肇事前車速約為八十公里，肇事時車速約為七十公里 (
    見警卷第八頁)。惟被告嗣於偵查中及本院行準備程序時，
    均直承肇事時伊車速約為八十公里左右，而該路段限速為七
    十公里，且於本院行準備程序時並直承伊係超速行駛，伊有
    過失等語 (見九十五年度他字第四一四號偵查卷第十五頁，
    及本院卷第十二頁)。再佐以依對照表計算結果，被告肇事
    當時車速約為七十五至七十六公里，業經證人乙○○於審理
    中結證明確，並有其庭呈之對照表一張在卷可稽。準此，綜
    觀上揭事證，被告肇事時車速約為七十餘公里而有超速情事
    ，應可認定。(二)再按汽車駕駛人於汽車行駛時，應注意車
    前狀況，並隨時採取必要之安全措施；且行經無號誌之交岔
    路口，應減速慢行，作隨時停車之準備，道路交通安全規則
    第九十三條第一項及九十四條第三項分別定有明文。查被告
    於警詢中已自承：伊發現對方來車從中橫十四路西往東行駛
    過來時緊急煞車但已經來不及等語，足見被告確有未減速慢
    行，作隨時停車之準備，及疏未注意車前狀況，隨時採取必
    要之安全措施之情事。且本件肇事地點為無號誌之交岔路口
    ，該路段速限為七十公里，而依當時狀況天候晴、夜間無照
    明、柏油路面乾燥且無缺陷、無障礙，視距良好，又無其他
    不能注意之情事，既如前述，而當時既屬夜間無照明，被告
    自更應減速慢行，留意前方及交岔路口車輛之動態，其竟疏
    於注意，未留意前方及交岔路口車輛之動態，未依交通規則
    減速慢行，貿然以七十餘公里之速度超速行駛穿越該路口，
    致撞擊告訴人所駛自用小客車右後角，導致告訴人受有上開
    傷害，則被告具有前揭過失已至為明顯。(三)按汽車行駛至
    交岔路口，其行進、轉彎，應依下列規定：二車輛行至無號
    誌或號誌故障而無交通警察指揮之交岔路口，支線道車應暫
    停讓幹線道車先行；左轉彎時，應距交岔路口三○公尺前顯
    示方向燈或手勢，行至交岔路口中心處左轉，並不得占用來
    車道搶先左轉，道路交通安全規則第一百零二條第一項第二
    款、第四款定有明文。且駕駛人之該項義務，應指在通過交
    岔路口時之全程，均應隨時注意 (最高法院九十五年度臺上
    字第二七五五號判決意旨參照)。告訴人依當時上揭天候、
    路況、視距良好等客觀情狀，亦無不能注意之情事，竟疏於
    注意前方及交岔路口車輛之動態，未暫停觀察臨海路（幹線
    道）是否有車輛通行，貿然自支線道駛出左轉臨海路，其對
    於本件車禍之發生，自與有過失。(四)告訴人於警詢、偵查
    及審理中雖均陳稱：伊已左轉打直，才遭被告自後撞上等語
    。惟核諸被告於九十四年十一月十五日警察詢問時即供陳：
    當伊看到對方車「車尾燈」後，伊緊急踩煞車，但已經來不
    及了 (見警卷第八頁談話紀錄表)等語。再核諸現場圖 ( 見
    警卷第五頁)所示雙方車輛行進方向、路口狀況、被告車右
    煞車痕達三十七. 七公尺，左煞車痕達二十六. 一公尺，煞
    車痕開始位置係在交叉路口內；被告直承當時車速約七十公
    里，而車禍發生地點尚在交叉路口內，有現場圖及道路交通
    事故調查報告表 (一)( 參警卷第六頁事故位置)在卷可稽
    ，足見被告車當時已接近該交叉路口；被告車係左前車頭自
    後撞擊告訴人車右後角，業據證人乙○○於審理中結證明確
    等節。再佐以現場圖所繪告訴人車行進方向；告訴人一再陳
    稱伊未看到被告車等語；本案車禍係於夜間二十時五十五分
    許發生，案發路段並無照明甚為黑暗 (詳見警卷第十五頁照
    片)，自用小客車之車頭大燈燈光自甚為明顯，告訴人車如
    依規定行駛至交岔路口中心處並注意交岔路口車輛之動態後
    始行左轉，衡情，告訴人當能發現已接近肇事路口之被告車
    車頭燈光等情，益徵告訴人確尚未駛至交岔路口中心處即開
    始搶先貿然左轉，致未能發現已駛近肇事路口沿臨海路行駛
    自右後方駛來之被告車甚明。從而，告訴人對於本案車禍之
    發生，亦有上揭過失，應可認定。(五)綜上所述，被告與告
    訴人對於本案車禍之發生，均有過失，且被告之過失行為與
    告訴人所受之前揭傷害間，具有相當因果關係甚明。本件事
    證明確，被告犯行，堪予認定。
二、核被告甲○○所為，係犯刑法第二百八十四條第一項前段之
    過失傷害罪。又被告於肇事後，於有偵查權限之人知悉犯罪
    人之前，主動向處理事故之員警陳明自己係肇事者及陳述肇
    事經過，有臺中縣警察局道路交通事故肇事人自首情形紀錄
    表一份在卷可按，並經證人乙○○於審理中結證屬實，核為
    對於未發覺之罪自首而接受裁判，應依刑法第六十二條前段
    之規定減輕其刑。爰審酌被告及告訴人對本案車禍發生之過
    失程度、告訴人所受左肩與左手肘挫傷及雙膝擦傷等傷害程
    度，尚非甚為嚴重、被告犯罪後之態度，且迄未賠償告訴人
    所受損害，尚未與告訴人達成和解等一切情狀，量處如主文
    所示之刑，並諭知易科罰金之折算標準。
據上論斷，應依刑事訴訟法第二百九十九條第一項前段，刑法第
二百八十四條第一項前段、第六十二條前段、第四十一條第一項
前段，罰金罰鍰提高標準條例第一條前段、第二條，判決如主文
。
中    華    民    國    95    年    6     月    8     日
            刑事第十庭審判長法  官  郭瑞詳
                            法  官  黃炫中
                            法  官  江奇峰
上正本證明與原本無異。
如不服本判決，應於送達後十日內向本院提出上訴狀（須附繕本
），上訴於臺灣高等法院臺中分院。
                            書記官  陳美年
中    華    民    國    95    年    6     月    8     日
附錄論罪科刑法條
刑法第二百八十四條第一項
因過失傷害人者，處六月以下有期徒刑、拘役或五百元以下罰金
，致重傷者，處一年以下有期徒刑、拘役或五百元以下罰金。


司法院資訊處製作；財團法人民間司法改革基金會備份。
